臺灣高雄地方法院刑事判決　　　　　　　96年度訴字第1770號
公　訴　人　臺灣高雄地方法院檢察署檢察官
被　　　告　甲○○
上列被告因毒品危害防制條例案件，經檢察官提起公訴（96 年
度毒偵字第1598號），本院判決如下：
    主  文
本件公訴不受理。
    理  由
一、公訴意旨略以：被告甲○○前因施用毒品案件，經臺灣高雄
    地方法院以94年度毒聲字第3026號裁定送觀察、勒戒後，認
    無繼續施用毒品之傾向，於民國95年3 月13日執行完畢釋放
    ，竟仍基於施用第一級毒品海洛因之犯意，於上開觀察、勒
    戒執行完畢釋放後5 年內之96年1 月31日13時50分許為警採
    尿時起往前回溯24小時內某時，在不詳地點，施用第一級毒
    品海洛因1 次。嗣於96年1 月31日13時10分許，在高雄市○
    鎮區○○路與瑞田街口，因與陳國華（另案偵查中）共同出
    資向綽號「慶仔」之姓名年籍不詳之人購買第一級毒品海洛
    因得手後為警查獲，並於陳國華手上扣得海洛因1 包（毛重
    0.2 公克）。經徵得甲○○同意採尿檢驗結果，呈嗎啡陽性
    反應。因認被告涉毒品危害防制條例第10條第1 項之施用第
    一級毒品罪嫌等語。
二、按已經提起公訴之案件，在同一法院重行起訴，應諭知不受
    理之判決，不受理判決得不經言詞辯論為之，刑事訴訟法第
    303 條第2 款、第307 條分別定有明文。又按，刑事法若干
    犯罪行為態樣，本質上即具有反覆、延續實行之特質，則行
    為人若基於單一犯意，在密切接近之一定時、地，持續實行
    之多次該等犯罪行為，而依社會通念，於客觀上認為符合一
    個反覆、延續性之行為概念者，於刑法評價上，即應僅成立
    一罪，學理上所稱「集合犯」即屬之。另判斷何種構成要件
    行為，可認符合上述概念，首先固應藉助文義解釋，惟當法
    條文義有所不明時，則須探究該犯罪處罰規範之目的為解釋
    ，並參酌一般犯罪典型之實施型態予以綜合判斷。又並非所
    有構成要件之行為具有反覆實施之特質，即當然成立集合犯
    ，而得評價為一罪，仍須行為人係基於單一犯意，在密切接
    近之一定時、地，持續實行之多次犯罪行為，侵害同一法益
    ，而依社會客觀通念，認為符合一個反覆、延續性之行為概
    念，始得評價為一罪。因此，行為人之數次犯罪行為，在主
    觀上如係分別起意，或客觀上非係利用同一機會為之，在評
    價上即應成立數罪。由於毒品具有成癮性、濫用性（毒品危
    害防制條例第2 條第1 項參照），施用者一經上癮，即難戒
    斷，在其主觀依賴毒品之心理下，須持續、密接施用毒品以
    解癮，再犯率高，否則難以承受毒癮發作之痛苦，是施用毒
    品行為，本質上具有反覆實施之行為特性，得成立「集合犯
    」甚明。
三、查被告甲○○於95年7 月20日20時許，在高雄縣鳳山市○○
    ○路85之4 號住處施用第一級毒品海洛因1 次之犯行，業據
    檢察官於95年9 月11日以95年度毒偵字第6605號起訴書提起
    公訴，並於95年10月2 日繫屬本院，經本院以95年度訴字第
    3330號判決不受理，檢察官提起上訴後，臺灣高等法院高雄
    分院以96年度上訴字第426 號撤銷原判決，發回本院審理，
    現由本院以96年度訴更一字第21號分案審理中 (尚未判決)
    等情，有該起訴書、上開判決書及臺灣高等法院被告前案紀
    錄表1 份附卷可參。復查，被告另基於施用第一級毒品海洛
    因之犯意，分別於95年8 月12日23時55分許回溯24時內某時
    許、96年1 月24日採驗尿液回溯26時內某時許、96年3 月2
    日15時45分許回溯24時內某時許，在不詳地點，各施用第一
    級毒品海洛因1 次，此有臺灣高雄地方法院檢察署檢察官95
    年度毒偵字第8935號、96年度毒偵字第534 號、96年度毒偵
    字第5805號、96年度毒偵字第3148號、96年度毒偵字第5864
    號併辦意旨書各1 份在卷可資佐證。而本件被告於96年1 月
    31日13時50分許為警採尿時起往前回溯24小時內某時，在不
    詳地點，施用第一級毒品海洛因之犯行，亦有高雄市立凱旋
    醫院濫用藥物尿液檢驗報告1 紙 (尿液編號：I037) 附卷及
    海洛因1 包（毛重0.2 公克）扣案可佐。足見被告自95年7
    月20日20時許為警查獲後，迄96年3 月2 日15時45分許回溯
    24時內某時許止，仍無法戒除施用海洛因之毒癮，而於上開
    時、地分別施用海洛因4 次 (含本件起訴部分)。 本院審酌
    施用毒品具有成癮性、濫用性之特性，認被告顯係在施用毒
    品難以戒斷之下，因毒癮難耐，受毒品控制，而多次施用毒
    品。從而，揆諸前開說明，被告自95年7 月20日20時起迄96
    年3 月2 日15時45分許回溯24時內某時許止，確有施用第一
    級毒品海洛因多次之犯行，且上開犯行屬「集合犯」之實質
    上一罪關係，應堪認定。是檢察官就實質上一罪之一部事實
    起訴後，復就本件施用一級毒品海洛因之部分犯行，於96年
    3 月29日提起公訴，而於96年5 月2 日繫屬本院，有本院刑
    事科收案章在卷可證，顯就已提起公訴之案件，在同一法院
    重行起訴，爰不經言詞辯論，逕諭知不受理之判決。
四、移送併辦意旨另以：被告甲○○復於96年1 月24日採驗尿液
    回溯26小時內某時，在不詳地點施用第一級毒品海洛因之犯
    行 (即96年度毒偵字第3148號)， 與本件有集合犯之關係，
    為同一案件，請求併辦等語。惟本案既經本院於程序上諭知
    公訴不受理，併案事實即與本案不生裁判上一罪之關係，自
    無從併案審理，應退由檢察官為適法之處理，附此敘明。
五、據上論斷，應依刑事訴訟法第303 條第2 款、第307 條，判
    決如主文。
中　　華　　民　　國　　96　　年　　7 　　月　　30　　日
                  刑事第九庭 審判長法　官  王啟明
                                   法　官  謝梨敏
                                   法　官  陳建和
以上正本證明與原本無異。
如不服本判決應於收受本判決後10日內向本院提出上訴書狀，並
應敘述具體理由，如未敘述上訴理由者，應於上訴期間屆滿後20
日內補提理由書狀於本院（均須按他造當事人之人數附繕本）「
切勿逕送上級法院」。
中　　華　　民　　國　　96　　年　　7 　　月　　30　　日
                                   書記官  林姵妤
